臺灣臺中地方法院刑事判決　　　　　　　 94年度訴字第972號
　　公　訴　人　臺灣臺中地方法院檢察署檢察官
　　被　　　告　丁○○
　　選任辯護人　朱元宏律師
　　　　　　　　黃紫芝律師
上列被告因偽造有價證券案件，經檢察官提起公訴（94年度偵字
第2107號），本院判決如下：
    主  文
丁○○連續意圖供行使之用，而偽造有價證券，處有期徒刑貳年
，緩刑伍年，緩刑期內付保護管束。
如附表所示之偽造有價證券支票，均沒收。
    事  實
一、丁○○因積欠債務，需款週轉，竟基於意圖供行使之用而偽
    造有價證券支票之概括犯意，在未經其子丙○○之同意或授
    權下，先後於如附表所示各發票日之前一個月某日，至丙○○位在臺中縣霧峰鄉○○路二五０號之住處房間內，擅自竊
    取丙○○開設在中國農民銀行草屯分行帳號0000000
    00號支票存款帳戶之空白支票，每次拿取一紙（竊盜部分
    未據告訴），且每次均逕自拿取丙○○所有放置在該房間抽
    屜內之非前開支票存款帳戶印鑑章之方形印章一顆，在該房
    間內盜蓋「丙○○」之印文一枚在所拿取之支票發票人簽章
    欄，再將印章放回原處。之後，再自行於各該支票上填載如
    附表所示之發票日期及票面金額，連續偽造以丙○○為發票
    人之如附表所示有價證券支票，共計八紙。丁○○於偽造各
    該紙支票後，或於偽造當日或於偽造翌日，即先後在臺中縣
    霧峰鄉○○路邊，分別持交予不知情之乙○○及年籍不詳之
    黃姓成年女子，以清償欠款（詳如附表所示），而連續行使
    各該偽造之有價證券支票。嗣於九十三年十月中旬，因丙○○發現其所有之上開支票存款帳戶空白支票短少，乃向中國
    農民銀行草屯分行辦理掛失止付；而乙○○則係將如附表編
    號三、六至八所示之支票轉交予不知情之余順風，余順風提
    出交換後，經臺灣票據交換所南投縣分所發現係經掛失止付
    之支票，函警偵辦，始循線查知上情。
二、案經臺中縣警察局霧峰分局報告臺灣臺中地方法院檢察署檢
    察官偵查起訴。
    理  由
一、上開犯罪事實，業據被告丁○○於警詢、偵查均坦承不諱，
    復於本院審理時為認罪之陳述，核與被害人丙○○於警詢時
    之指訴及偵查中、本院審理時之證述情節相符，復經證人乙○○於本院審理時結證稱：確有自被告處受領如附表編號三
    、六至八所示支票等語無訛，及提示如附表編號三、六至八
    所示支票之證人余順風於警詢及偵查中證述屬實，並有如附
    表編號三、六至八所示支票影本暨臺灣票據交換所南投縣分
    所退票理由單、如附表所示支票明細、中國農民銀行草屯分
    行九十四年六月十三日農草字第０九四二二００００七四號
    函附之丙○○支票存款印鑑卡影本、該銀行九十四年七月六
    日農草字第０九四二二００００八七號函等件附卷可稽，足
    徵被告上開自白，確與事實相符，堪予採信。
二、按支票為有價證券之一種，是核被告上開所為，係犯刑法第
    二百零一條第一項之意圖供行使之用，而偽造有價證券罪。
    被告在如附表所示之支票發票人簽章欄盜用印章乃各該偽造
    支票行為之一部，吸收於偽造行為之內；另偽造如附表所示
    支票後復持以行使，行使行為又為意圖行使而偽造有價證券
    之高度行為所吸收，均不另論罪。被告先後偽造如附表所示
    之八紙支票，時間緊接，方法相同，觸犯構成要件相同之罪
    名，顯係基於概括犯意為之，應依連續犯規定，論以一罪，
    並依法加重其刑。又被告前無任何犯罪紀錄，素行良好，有
    臺灣高等法院被告全國前案紀錄表在卷可按，其因為債務所
    苦，一時失慮，而偽造其子丙○○所有之如附表所示支票，
    情況與偽造支票後持以詐騙者不同，更與一般擾亂金融秩序
    之經濟犯罪迴異；且被告偽簽支票之目的，係在清償舊債，
    並非產生新的債務，被告更未因而獲有免除債務之不當利益
    ；再者，因盜用錯誤之印鑑章，如附表所示支票悉數退票，
    發票人丙○○亦未因此誤為清償或受有金錢上之實質損害；
    又被告與丙○○係母子關係，情屬至親，丙○○於警詢時已
    表明不願對被告提出竊盜告訴，於本院審理時復陳稱：願意
    原諒被告，希望能夠從輕量刑等語，有各該筆錄可考，本院
    綜合上情，認縱論處被告刑法第二百零一條第一項所定之最
    低刑度有期徒刑三年，猶嫌過重，顯有法重情輕之失衡情狀
    ，爰依刑法第五十九條規定，酌減之，並依先加後減之。爰
    審酌被告之素行良善，已如前述，其係國小畢業，本身為家
    庭主婦，但因個人債務纏身，一時失慮，違犯本案犯行，所
    偽造者均係其子丙○○之支票，且因悉數退票，丙○○所受
    損失尚微，惟仍造成執有如附表所示支票之持票人未能獲償
    之損害，暨被告於犯後始終坦認犯行，犯後態度良好，且丙○○已明確表示願意原諒被告等一切情狀，量處如主文所示
    之刑。又被告前未曾受有期徒刑以上刑之宣告，已如前述，
    其為解決個人債務，一時失慮，致罹法典，犯後已能坦承犯
    行，顯然知所悔悟，復獲其子丙○○之諒解，且本身係家庭
    主婦，生活單純，經此偵審程序，當知所警惕而信無再犯之
    虞，本院綜合各情，認所宣告之刑以暫不執行為適當，爰併
    予宣告緩刑五年，以啟自新。末查，被告之學歷不高，對於
    個人債務，不思以正當方式處理，進而違犯上開偽造有價證
    券之犯行，足見其價值觀念偏差，守法程度有待加強，本院
    認應由觀護人以專業知識輔導其品德，希能改過遷善，爰併
    予宣告緩刑期內付保護管束。如附表所示之偽造支票八紙，
    應依刑法第二百零五條規定，沒收之。
據上論斷，應依刑事訴訟法第二百九十九條第一項前段，刑法第
五十六條、第二百零一條第一項、第五十九條、第七十四條第一
款、第九十三條第一項、第二百零五條，罰金罰鍰提高標準條例
第一條前段，判決如主文。
本案經檢察官甲○○到庭執行職務
中　　華　　民　　國　　94　　年　　8 　　月　　16　　日
                  刑事第十一庭  審判長法　官　林源森
                                      法  官  王世華
                                      法  官  莊嘉蕙
以上正本證明與原本無異。
如不服本判決，應於送達後十日內向本院提出上訴狀（須附繕本
），上訴於臺灣高等法院臺中分院。
                                書記官　魏愛玲
中　　華　　民　　國　　94　　年　　8 　　月　　16　　日
附錄論罪科刑法條
刑法第二百零一條
意圖供行使之用，而偽造、變造公債票、公司股票或其他有價證
券者，處三年以上十年以下有期徒刑，得併科三千元以下罰金。
行使偽造、變造之公債票、公司股票或其他有價證券，或意圖供
行使之用，而收集或交付於人者，處一年以上七年以下有期徒刑
，得併科三千元以下罰金。
附表
┌──┬─────┬──────┬─────┬────┬────────────┐
│編號│支票號碼　│發　 票　 日│金　　　額│交付對象│ 備          註         │
├──┼─────┼──────┼─────┼────┼────────────┤
│ 一 │FAY0000000│93年8月26日 │640000元　│黃姓女子│．交付對象起訴書誤載為林│
│    │          │            │          │        │  素偵。                │
│    │          │            │          │        │．以編號二支票換回編號一│
│    │          │            │          │        │  支票後，業經丙○○同意│
│    │          │            │          │        │  補蓋印鑑章後，申請註銷│
│    │          │            │          │        │  退票。                │
├──┼─────┼──────┼─────┼────┼────────────┤
│ 二 │FAY0000000│93年9月15日 │640000元　│黃姓女子│．交付對象起訴書誤載為林│
│    │          │            │          │        │  素偵。                │
│    │          │            │          │        │．編號一支票退票後，改簽│
│    │          │            │          │        │  發編號二支票換回編號一│
│    │          │            │          │        │  支票。                │
│    │          │            │          │        │                        │
├──┼─────┼──────┼─────┼────┼────────────┤
│ 三 │FAY0000000│93年9月20日 │0000000元 │乙○○　│乙○○之後又將支票轉給余│
│    │          │            │          │        │順風                    │
├──┼─────┼──────┼─────┼────┼────────────┤
│ 四 │FAY0000000│93年9月23日 │500000元　│黃姓女子│                        │
├──┼─────┼──────┼─────┼────┼────────────┤
│ 五 │FAY0000000│93年9月24日 │540000元　│黃姓女子│                        │
├──┼─────┼──────┼─────┼────┼────────────┤
│ 六 │FAY0000000│93年9月25日 │520000元　│乙○○　│乙○○之後又將支票轉給余│
│    │          │            │          │        │順風                    │
├──┼─────┼──────┼─────┼────┼────────────┤
│ 七 │FAY0000000│93年9月30日 │0000000元 │乙○○　│同上                    │
├──┼─────┼──────┼─────┼────┼────────────┤
│ 八 │FAY0000000│93年10月20日│675000元　│乙○○　│同上                    │
└──┴─────┴──────┴─────┴────┴────────────┘
